臺灣高等法院臺中分院刑事判決
111年度上訴字第1509號

上  訴  人  
即  被  告  徐偉鵬





上列上訴人因傷害等案件，不服臺灣臺中地方法院111年度訴字
第743號中華民國111年5月25日第一審判決（起訴案號：臺灣臺
中地方檢察署111年度偵字第9114號、第11577號、第12782號）
，提起上訴，本院判決如下：
    主  文
上訴駁回。
    犯罪事實及理由
壹、本院審判範圍之說明
一、按上訴得明示僅就判決之刑、沒收或保安處分一部為之，刑
    事訴訟法第348條第3項定有明文。依該條項之立法說明：「
    為尊重當事人設定攻防之範圍，並減輕上訴審審理之負擔，
    容許上訴權人僅針對刑、沒收或保安處分一部提起上訴，其
    未表明上訴之認定犯罪事實部分，則不在第二審之審判範圍
    。如為數罪併罰之案件，亦得僅針對各罪之刑、沒收、保安
    處分或對併罰所定之應執行刑、沒收、保安處分，提起上訴
    ，其效力不及於原審所認定之各犯罪事實，此部分犯罪事實
    不在上訴審審查範圍」等語。準此，上訴權人就下級審判決
    聲明不服提起上訴時，依現行法律規定，得在明示其範圍之
    前提下，擇定僅就該判決之「刑」、「沒收」、「保安處分
    」等部分單獨提起上訴，而與修正前認為上開法律效果與犯
    罪事實處於絕對不可分之過往見解明顯有別。此時上訴審法
    院之審查範圍，將因上訴權人行使其程序上之處分權而受有
    限制，除與前揭單獨上訴部分具有互相牽動之不可分關係、
    為免發生裁判歧異之特殊考量外，原則上其審理範圍僅限於
    下級審法院就「刑」（包含有無刑罰加重、減輕或免除等影
    響法定刑度區間之處斷刑事由、宣告刑與執行刑、應否諭知
    緩刑）、「沒收」、「保安處分」之諭知是否違法不當，而
    不及於其他。
二、本案係由上訴人即被告乙○○（下稱被告）檢附具體理由提起
    上訴，檢察官則未於法定期間內上訴；而依被告於本院審理
    時陳述之上訴範圍，業已明示僅就原判決所量處之刑提起上
    訴（本院卷第32、74、118頁），而未對原判決所認定之犯
    罪事實、罪名及沒收部分（本案並未諭知保安處分）聲明不
    服，參諸前揭說明，本院僅須就原判決所宣告之「刑」有無
    違法不當進行審理；至於原判決就科刑以外之其他認定或判
    斷，既與刑之判斷尚屬可分，且不在被告明示上訴範圍之列
    ，即非本院所得論究，合先敘明。　　
貳、本案據以審查量刑當否之原判決所認定犯罪事實及罪名
一、原判決認定之犯罪事實
　　乙○○與甲○○為曾同居之親密伴侶，雙方於民國110年9月中旬
    分手後，乙○○於110年11月間因居無定所，經甲○○同意，暫
    時借居於甲○○臺中市○區○○路000巷00號租屋處客廳，其後，
    因甲○○無法忍受其在外賭博並多次索討金錢及施暴，即趁乙
    ○○外出時更換門鎖密碼，欲藉此要求乙○○搬離，之後，乙○○
    返回上開借居處發現門鎖密碼更換，並前往甲○○位於臺中市
    ○○區○○○路00號任職之服飾店，要求甲○○提供門鎖密碼遭拒
    後，即心生不滿，遂先後為下列犯行:
　㈠乙○○基於傷害及強制之犯意，於110年12月8日20時許，前往
    甲○○上開租屋處大樓，乘其他房客進入時開啟大門之際，尾
    隨進入埋伏在樓梯間，待甲○○返家時，即從埋伏處衝出，以
    手勒住甲○○脖子，並徒手毆打甲○○，致甲○○因此受有臉、下
    巴紅腫、瘀血、兩側頸部紅腫、左上背部痛及兩手瘀血之傷
    害，乙○○為阻止甲○○呼救，又從甲○○身後以手勾住脖子，再
    強拉甲○○，欲將其拉至所承租之房內，並強行取走甲○○之行
    動電話、汽車鑰匙，阻止其對外求援及逃脫，以此強暴行為
    妨害甲○○行動及通信之權利。嗣因甲○○乘機大聲呼救，乙○○
    為恐東窗事發，始放開甲○○並逃離現場，經警獲報到場處理
    ，在甲○○所使用之汽車內找到遭乙○○丟棄之行動電話，而循
    線查悉上情。
　㈡乙○○因上開傷害情事，經臺灣臺中地方法院依甲○○之聲請而
    於110年12月30日核發110年度司暫家護字第2341號民事暫時
    保護令，命乙○○不得對甲○○實施身體、精神上不法侵害及騷
    擾、接觸、跟縱行為，該民事暫時保護令並於同日16時35分
    許，經臺中市政府警察局第五分局四平文昌派出所員警以電
    話通知乙○○內容並告誡後，仍基於違反上開保護令、毀損及
    恐嚇危害安全之犯意，於111年3月5日16時30分許，前往上
    開甲○○任職之服飾店前，以腳踹踢甲○○所有停放在該處之車
    牌號碼00-0000號自用小客車，造成該車後車燈等處損壞，
    經甲○○出面制止，乙○○旋對甲○○恫稱「準備1萬元，不然要
    將你毀容」等語，致使甲○○心生畏懼。嗣因警獲報到場處理
    而查知上情。
  ㈢乙○○復基於違反上開保護令、公然侮辱、強制、毀損及傷害
    之犯意，於111年3月9日中午12時17分許，前往上開甲○○任
    職之服飾店內，向甲○○叫囂嗆聲，且在該公眾得出入之場所
    ，辱駡甲○○「破麻」，見甲○○持手機欲報警後，即強取甲○○
    持用之手機，並將該手機摔向地面而造成該手機損壞，以此
    強暴行為，妨害甲○○通信之權利，並出言恫稱「今天會讓你
    出血，要跟你同歸於盡」等語，及徒手將甲○○拉去撞牆，造
    成甲○○臉部、手部受有瘀傷等傷害，復取出預藏之水果刀作
    勢攻擊，嗣因甲○○為求自保取出辣椒水噴向乙○○，乙○○始未
    進犯而逃離現場，其後，為警獲報而循線查知上情。
  ㈣乙○○再基於違反上開保護令之犯意，於111年3月17日17時20
    分許，前往上開甲○○任職之服飾店前路旁，對甲○○叫囂嗆聲
    ，致使甲○○心生畏懼。嗣為警獲報到場處理而查知上情。
二、原判決認定之罪名　　
  ㈠核被告就犯罪事實一㈠所為，係犯刑法第277條第1項之傷害及
    刑法第304條第1項之強制罪；就犯罪事實一㈡所為，係犯家
    庭暴力防治法第61條第1款之違反保護令、刑法第354條之毀
    損他人物品及刑法第305條之恐嚇危害安全罪；就犯罪事實
    一㈢所為，係犯家庭暴力防治法第61條第1款之違反保護令、
    刑法第309條第1項公然侮辱、刑法第354條之毀損他人物品
    、刑法第304條第1項之強制及刑法第277條第1項之傷害罪；
    就犯罪事實一㈣所為，則係犯家庭暴力防治法第61條第1款之
    違反保護令罪。其就犯罪事實一㈢犯行所為恐嚇行為，係危
    險犯行，為其所實施傷害之實害犯行所吸收，不另論罪。
　㈡被告就犯罪事實一㈠至㈢犯行，均係基於強制或迫使為一定行
    為之目的，而出於一個犯罪意思之決意，於密接時、地實施
    傷害、強制，或違反保護令、毀損、恐嚇，或違反保護令、
    公然侮辱、毀損、強制、傷害等犯行，犯行行為並有所重疊
    或局部同一，是就犯罪事實一㈠至㈢，均應認被告係以1行為
    而觸犯上開數罪名，為想像競合犯，依刑法第55條前段規定
    ，分別從較重之傷害、違反保護令、傷害罪處斷。
　㈢被告就犯罪事實一㈠至㈣犯行，犯意各別，行為互殊，應分論
    併罰。　
參、本院駁回上訴之說明
一、原審審酌被告不思理性解決借居遭拒情事，率以傷害及強制
    行為，侵害告訴人甲○○（下稱告訴人），復無視保護令，續
    以叫囂嗆聲、毀損、傷害、強制等方式，侵害告訴人，所為
    惡性非輕，應予非難；及被告坦承犯行之犯後態度，且告訴
    人表示願意原諒被告，請求從輕量刑，並希望被告真心悔改
    ，不再干擾告訴人生活之情形（見原審卷第65頁之電話紀錄
    表）；暨被告自陳之智識程度，家庭經濟狀況暨其犯行手段
    、所生危險及實害情形等一切情狀，量處如附表所示之刑，
    及就得易科罰金部分諭知易科罰金之折算標準，並就得易科
    及不得易科部分，分別定應執行刑，暨就得易科罰金之應執
    行刑部分，諭知易科罰金之折算標準。經核原判決認事用法
    均無違誤，量刑亦屬妥適，沒收之說明亦於法有據，應予維
    持。
二、被告上訴意旨雖稱：我有與告訴人和解，她也打算撤告，請
    求從輕量刑語。惟按刑之量定，為求個案裁判之妥當性，法
    律賦予法院裁量之權。量刑輕重，屬為裁判之法院得依職權
    自由裁量之事項，苟其量刑已以行為人之責任為基礎，並斟
    酌刑法第57條各款所列情狀，在法定刑度內，酌量科刑，如
    無偏執一端，致明顯失出失入情形，上級審法院即不得單就
    量刑部分遽指為不當或違法。本件告訴人於本院準備程序時
    陳稱：我與被告有達成口頭上和解，沒有附條件，希望被告
    做任何事情可以想一下，不要傷害任何人，希望給他機會等
    語（見本院卷第78至79頁），且原判決亦未敘明定應執行刑
    之審酌事由。惟原審已審酌包含告訴人表示願意原諒被告，
    請求從輕量刑之意見及其他各項情狀，已如前述。且本院考
    量刑罰邊際效應隨刑期而遞減，及行為人所生痛苦程度隨刑
    期而遞增之情形、被告復歸社會之可能性等整體非難評價等
    情狀，認原審所為之上開量刑及定應執行刑，經核均無違反
    罪刑相當性原則或比例原則，而有何失出失入之處，是自難
    認本件量刑有何過輕或過重等量刑不當之違法（原判決未敘
    明定應執行刑之理由，雖有未洽，但無據此撤銷之必要）。
    被告上訴意旨仍執前詞而提起上訴，核無理由，應予駁回。
據上論斷，應依刑事訴訟法第368條，判決如主文。
本案經檢察官黃永福提起公訴，檢察官丙○○到庭執行職務。　
中　　華　　民　　國　　111 　年　　9 　　月　　28　　日
　　　　　　　刑事第四庭　審判長法　官　蔡名曜
　　　　　　　　　　　　　　　　法　官　林宜民
　　　　　　　　　　　　　　　　法　官　邱鼎文
以上正本證明與原本無異。
犯罪事實一㈠㈢部分得上訴，犯罪事實一㈡㈣部分不得上訴。
如不服本判決應於收受送達後20日內向本院提出上訴書狀，其未
敘述上訴理由者，並得於提起上訴後20日內向本院補提理由書（
均須按他造當事人之人數附繕本）「切勿逕送上級法院」。因疫
情而遲誤不變期間，得向法院聲請回復原狀。

　　　　　　　　　　　　　　　　書記官　陳宜屏

中　　華　　民　　國　　111 　年　　9 　　月　　28　　日

附錄論罪科刑法條:
家庭暴力防治法第61條第1款
違反法院依第14條第1項、第16條第3項所為之下列裁定者，為本
法所稱違反保護令罪，處3年以下有期徒刑、拘役或科或併科新
臺幣10萬元以下罰金：
一、禁止實施家庭暴力。
二、禁止騷擾、接觸、跟蹤、通話、通信或其他非必要之聯絡行
    為。
三、遷出住居所。
四、遠離住居所、工作場所、學校或其他特定場所。
五、完成加害人處遇計畫。

中華民國刑法第277條
傷害人之身體或健康者，處5年以下有期徒刑、拘役或50萬元以
下罰金。
犯前項之罪，因而致人於死者，處無期徒刑或7年以上有期徒刑
；致重傷者，處3年以上10年以下有期徒刑。

中華民國刑法第304條
以強暴、脅迫使人行無義務之事或妨害人行使權利者，處3年以
下有期徒刑、拘役或9千元以下罰金。
前項之未遂犯罰之。

中華民國刑法第305條
以加害生命、身體、自由、名譽、財產之事恐嚇他人，致生危害
於安全者，處2年以下有期徒刑、拘役或9千元以下罰金。

中華民國刑法第309條
公然侮辱人者，處拘役或9千元以下罰金。
以強暴犯前項之罪者，處1年以下有期徒刑、拘役或1萬5千元以
下罰金。

中華民國刑法第354條
毀棄、損壞前二條以外之他人之物或致令不堪用，足以生損害於
公眾或他人者，處2年以下有期徒刑、拘役或1萬5千元以下罰金
。
附表：
編號 犯罪事實 原判決之宣告刑 1 犯罪事實一㈠ 乙○○犯傷害罪，處有期徒刑柒月。 2 犯罪事實一㈡ 乙○○犯違反保護令罪，處有徒徒刑參月，如易科罰金，以新臺幣壹仟元折算壹日。 3 犯罪事實一㈢ 乙○○犯傷害罪，處有期徒刑捌月。 4 犯罪事實一㈣ 乙○○犯違反保護令罪，處有徒徒刑貳月，如易科罰金，以新臺幣壹仟元折算壹日。